【裁判字號】    99,交聲,1726
【裁判日期】    990527
【裁判案由】    聲明異議
【裁判全文】
臺灣臺中地方法院交通事件裁定        99年度交聲字第1726號
原處分機關  交通部公路總局臺中區監理所
異  議  人
即受處分人  甲○○
上列受處分人因違反道路交通管理處罰條例案件，對於交通部公
路總局臺中區監理所於民國99年3 月17日所為之裁決處分（中監
違字第裁60－C00000000 號）聲明異議，本院裁定如下：
    主  文
原處分撤銷。
甲○○汽車駕駛人，行經有燈光號誌管制之交岔路口闖紅燈，處
罰鍰新臺幣貳仟玖佰元，並記違規點數參點。
    理  由
一、原處分機關略以：異議人即受處分人甲○○（下稱受處分人
    ）於民國99年1 月18日21時12分許，駕駛車牌號碼0435－VG
    號自小客車，在臺北縣新莊市○○路與黎明路口，因有「闖
    紅燈（紅燈直行，黎明路直行往泰林路）」之違規行為，經
    臺北縣政府警察局新莊分局員警當場舉發（應到案期限為99
    年2 月2 日），嗣受處分人於逾越應到案期日30日內之99年
    2 月4 日以電子郵件申訴，經舉發單位查復，仍有不服，原
    處分機關乃依道路交通管理處罰條例第53條第1 項規定，裁
    處罰鍰新臺幣（下同）3,600 元，並依同條例第63條第1 項
    第3 款規定記違規點數3 點，逾期則依裁決書處罰主文規定
    裁處（本案罰鍰已繳納）等語。
二、聲明異議意旨略以：受處分人於99年1 月18日21時12分許，
    駕駛車牌號碼0435－VG號自用一般小客車，由臺北縣新莊市
    ○○路右轉泰林路時，因黃燈閃爍，故加速通過，但通過時
    已為紅燈，故對此「紅燈右轉」之違規行為，受處分人並無
    微詞，但對員警適用「闖紅燈」之法條據以舉發，顯有違誤
    ，觀諸道路交通管理處罰條例第53條第1 項及第2 項之規定
    ，闖紅燈與紅燈右轉於97年5 月28日後已視為不同之行為。
    而本件違規地點為三岔路口，由黎明路往泰林路須有明顯之
    右轉動作始可，若直行將會撞及護堤。另黎明路往泰林路之
    指示標誌為「右轉方向」，加以員警之舉發單亦載明受處分
    人為「黎明路往泰林路」方向行駛，從而舉發意旨所謂「黎
    明路直行泰林路」要與事實不符，爰依法聲明異議云云。
三、按汽車駕駛人，行經有燈光號誌管制之交岔路口闖紅燈者，
    處新臺幣1,800 元以上5,400 元以下罰鍰，並計違規點數3
    點，道路交通管理處罰條例第53條第1 項、第63條第1 項第
    3 款定有明文。又97年5 月28日修正增訂道路交通管理處罰
    條例第53條第2 項，將嚴重性未若闖紅燈執行、左轉彎或迴
    轉之「紅燈右轉」行為特設專項另訂較輕之罰鍰處罰（立法
    理由參照）。申言之，紅燈右轉之行為，對於相互交會而處
    於綠燈行駛之車輛而言，並無垂直碰撞之威脅，所生危險程
    度相較於闖越紅燈直行、左轉等自屬較為輕微，是認定駕駛
    人違規行為究屬「闖紅燈」或「紅燈右轉」，除得依行為人
    駕駛行為之物理方向區辨外，猶需斟酌該闖越紅燈行為對綠
    燈通行中之車輛所生之危害情節加以綜合判斷，方符立法意
    旨。
四、經查：
  (一)受處分人於99年1 月18日21時12分許，駕駛車牌號碼0435－
    VG號自小客車，沿臺北縣新莊市○○路往泰林路二段方向行
    駛，行經泰林路與橫窠雅之交岔路口，因闖越紅燈通過該路
    口往泰林路二段行駛之違規行為，經臺北縣政府警察局新莊
    分局員警當場舉發，嗣受處分人於逾越應到案日期30日內申
    訴，原處分機關乃依道路交通管理處罰條例第53條第1項 規
    定，裁處罰鍰3,600 元，並依同條例第63條第1 項第3款 規
    定記違規點數3 點等情，業據證人即製單舉發之員警杜福健
    到庭證述綦詳，並有臺北縣政府警察局舉發違反道路交通管
    理事件通知單通知單（北縣警交大字第CO0000000 號）、原
    處分機關違反道路交通管理事件裁決書（中監違字第裁60－
    CO0000000 號）各1 份在卷可稽。
  (二)受處分人固不否認其有闖越紅燈之行為，然辯稱：伊沿黎明
    路通過該路口後，係右轉往泰林路二段行駛，否則即會衝撞
    護堤，故應屬紅燈右轉行為云云。查依臺北縣政府警察局新
    莊分局99年5 月13日北縣警新交字第0990024630號函所附違
    規地點之現場圖及現場照片所示（見本院卷第21-26 頁，另
    有較清晰之照片編號至由證人杜福健庭呈，見本院卷第
    33-35 頁），受處分人駕駛車輛闖越紅燈所通過之路口，雖
    非一般相互垂直交岔之標準十字路口，然因黎明路通過該路
    口後，於物理位置上係以右前偏斜之方向銜接泰林路，故駕
    駛人固需將方向盤略向右打始得持續駛入泰林路，然無非因
    順應道路設置之實際狀況所始然，此與車輛90度右轉彎之行
    為尚屬有間，受處分人認其駕駛動作乃右轉行為，殊嫌牽強
    。至受處分人另認黎明路往泰林路之指示標誌亦為右轉云云
    ，然依卷附照片所示，該標誌配合道路設置之現況係右斜向
    之箭頭，亦與道路交通標誌標線號誌設置規則所稱之右轉標
    誌未相一致，自難遽為有利受處分人之認定。
  (三)又證人杜福健證稱：伊係與同事鍾孟翰於庭呈照片編號之
    全家便利商店前（泰林路二段577 號），執行交通違規取締
    勤務。受處分人係沿黎明路通過該路口之交通號誌（即設置
    於庭呈照片編號所示懋相工程有限公司招牌前）
    往泰林路二段前進，當時該號誌為紅燈。如受處分人通過號
    誌後係右轉往庭呈照片編號所示之泰林路二段599 巷之道
    路前進，則其行為方會構成紅燈右轉等語明確（見本院卷第
    30 頁 反面），參酌上開交岔路口中，與受處分人行向道路
    交會者，左為橫窠雅路，右為泰林路二段，則受處分人闖越
    紅燈之行為，恐對往來於橫窠雅路與泰林路二段間之車輛形
    成威脅，亦無疑義，是受處分人所執異議情詞，顯無可採。
五、惟按違反道路交通管理事件統一裁罰基準及處理細則（以下
    簡稱統一裁罰基準）第2 條規定，處理違反道路交通管理事
    件之程序及統一裁罰基準依本細則之規定辦理。前項統一裁
    罰基準，如附件違反道路交通管理事件統一裁罰基準表（以
    下簡稱基準表）。查上開基準表於99年3 月5 日修正施行，
    修正前基準表第53條第1 項，就駕駛人駕駛小型車，行經有
    燈光號誌管制之交岔路口闖紅燈者，於期限內繳納或到案聽
    候裁決者，處罰鍰2,700 元，逾越應到案期限30日內，繳納
    罰鍰或到案聽候裁決者，處罰鍰3,600 元，逾越應到案期限
    30 日 以上60日以內，繳納罰鍰或到案聽候裁決者，處罰鍰
    4,500 元，逾越應到案期限60日以上繳納罰鍰或逕行裁決處
    罰者，處罰鍰5,400 元。修正後基準表第53條第2 項，就駕
    駛人駕駛小型車，行經有燈光號誌管制之交岔路口闖紅燈，
    於期限內繳納或到案聽候裁決者，處罰鍰2,700 元，逾越應
    到案期限30日內，繳納罰鍰或到案聽候裁決者，處罰鍰2,90
    0 元，逾越應到案期限30日以上60日以內，繳納罰鍰或到案
    聽候裁決者，處罰鍰3,500 元，逾越應到案期限60日以上繳
    納罰鍰或逕行裁決處罰者，處罰鍰4,000 元。查行政罰法業
    已於95年2 月5 日生效施行，依行政罰法第4 條、第5 條規
    定，違反行政法上義務之處罰，以行為時之法律或自治條例
    有明文規定者為限。行為後法律或自治條例有變更者，適用
    行政機關最初裁處時之法律或自治條例。但裁處前之法律或
    自治條例有利於受處罰者，適用最有利於受處罰者之規定。
    本件違規行為之時間點為99年1 月18日，原舉發通知單所載
    受處分人應到案日期為99年2 月2 日，惟受處分人遲至99年
    2 月4 日始以電子郵件向原處分機關申訴，自屬逾越應到案
    期限30日內，而原處分機關於99年3 月17日做成本件裁決處
    分，是行政機關最初裁處時之時間點為99年3 月17日，原處
    分機關依據99年3 月5 日修正施行前之基準表，尚有違誤。
六、綜上所述，本件受處分人上開闖紅燈之違規事實明確，原處
    分機關以受處分人前開違規事實，依道路交通管理處罰條例
    第53條第1 項、第63條第1 項第3 款之規定，裁處受處分人
    罰鍰3,600 元，並記違規點數3 點，固非無見，惟適用上開
    基準表所定之罰鍰金額容有違誤，從而，受處分人之異議雖
    無理由，然原處分既有前開瑕疵可指，自應由本院依道路交
    通案件處理辦法第20條前段之規定撤銷原處分，並依法自為
    裁定如主文第2 項所示。
據上論結，應依道路交通管理處罰條例第87條第2 項，道路交通
案件處理辦法第20條前段，裁定如主文。
中    華    民    國    99    年    5     月    27    日
                      交通法庭  法  官  劉敏芳
以上正本證明與原本無異。
如不服本裁定應於送達後五日內向本院提出抗告狀 (應附繕本)
並敘述抗告之理由。
                                書記官  陳錫威
中    華    民    國    99    年    5     月    27    日

司法院資訊處製作；財團法人民間司法改革基金會備份。
